【裁判字號】    99,台上,1750
【裁判日期】    990325
【裁判案由】    違反毒品危害防制條例
【裁判全文】
最高法院刑事判決            九十九年度台上字第一七五０號
上訴人  台灣高等法院檢察署檢察官
被  告  甲○○
                
              
              
              
上列上訴人因被告違反毒品危害防制條例案件，不服台灣高等法
院中華民國九十九年一月十四日第二審判決（九十八年度上訴字
第四一一七號，起訴案號：台灣桃園地方法院檢察署九十七年度
偵緝字第一七六七號〈原判決誤載為九十八年度偵字第一七三二
０號〉），提起上訴，本院判決如下：
    主  文
原判決撤銷，發回台灣高等法院。
    理  由
本件原判決以公訴意旨略稱：被告甲○○明知Ｋ他命為毒品危害
防制條例規範之第三級毒品，不得非法販賣，竟意圖營利，基於
販賣第三級毒品之犯意，於民國九十六年三月七日前一個禮拜之
某日，在位於桃園縣中壢市○○街二五五號四樓之被告與陳名煒
、周于萱、李文錦及尤佩瑜共同住處，以新台幣（下同）六百元
之代價，將Ｋ他命十四包（淨重一五．二六九克）販賣予陳名煒
，嗣於同日下午二時許，經警在前揭住處執行搜索勤務，而於陳
名煒房內扣得上開Ｋ他命（下稱扣案Ｋ他命），及在周于萱所有
之車牌號碼RH7-796 號之機車置物箱內扣得電子秤二台、分裝袋
九百二十四只，因認被告涉犯毒品危害防制條例第四條第三項之
販賣第三級毒品罪嫌。但經原審審理結果，認為不能證明被告犯
罪，因而撤銷第一審之科刑判決，改判諭知被告無罪，固非無見
。
惟按：客觀上為法院認定事實及適用法律基礎之證據，雖已調查
而其內容尚未明瞭者，即與未經調查無異，如遽行判決，仍屬應
於審判期日調查之證據而未予調查之違法。又證人之陳述部分前
後不符，或相互間有所歧異時，究竟何者為可採，法院仍得本其
自由心證予以斟酌，非謂一有不符或矛盾，即應認其全部均為不
可採信。原判決以陳名煒與其女友周于萱於偵、審中，對於扣案
Ｋ他命是否為陳名煒向被告所購得，所供並非一致，參以本件係
因被告主動向警方陳報其持有槍枝（被告違反槍砲彈藥刀械管制
條例案件現由原審法院另案審理中），警方始至上址查獲，則陳
名煒對被告有反感，其指證被告販賣毒品之真實性可疑，其餘查
扣之電子秤、分裝袋亦不能證明為被告所有，乃認檢察官起訴書
所舉各該證據資料，均屬不能證明被告犯罪。然查被告於九十六
年三月十一日主動前往桃園縣政府警察局龜山分局製作筆錄，供
稱：警方在其位於上址房間內查扣之槍枝、子彈及毒品，係伊友
人綽號「阿國」之男子所寄放，伊乃到案說明云云 (見毒偵字第
二五九五號卷第六頁)，表明槍、彈寄藏情形，並釐清各該扣押
物與陳名煒、周于萱之關係，未使其等因而遭受無端牽扯，陳名
煒、周于萱當無對被告反感之理。再佐以陳名煒於九十六年七月
十一日在偵查中陳稱：「（警方查獲之槍枝是誰的）是徐（指被
告）的。前一陣子有遇到他，他向我坦承他在龜山分局有承認，
但他要等大赦時才要投案。（扣案毒品何人所有？）Ｋ他命是我
以六百元向徐買的，詳細時間不記得，但至少是查獲前一星期，
我也才剛吸而已，就是在溪洲街跟他買的。」等語（見毒偵字第
一六二九號卷第一０一頁），益見陳名煒應於九十六年三月十一
日至七月十一日之間，即已知悉被告向警方承認持有槍、彈及毒
品之犯行，並無遭被告誣陷之虞，但於偵查中仍供述扣案Ｋ他命
係其於查獲前一星期向被告所購得，顯見並無原判決所謂出於對
被告反感而於警詢及偵查中誣攀被告販賣毒品之情事。況周于萱
於九十六年六月二十二日在偵查中亦證稱：「我抽的Ｋ他命是陳
名煒向徐（指被告）買的，我也親眼看見陳名煒向徐買。」等語
（見第一六二九號偵查卷第九七頁），與陳名煒所供一致；且扣
案之電子秤二台、分裝袋九百二十四只，均係警方在周于萱所有
車牌號碼RH7-796 號機車置物箱內查獲，然陳名煒、周于萱均稱
不知何人所有，周于萱於第一審復稱：「那台車我很久沒有騎了
，機車鑰匙放在住處門口掛鑰匙的地方，誰都有可能拿去騎。」
等語（見第一審訴字卷第五八頁），倘陳名煒、周于萱有意誣陷
被告販賣毒品，卻未直指各該扣押物為屬被告所有或所用之物，
亦違情理。是則陳名煒於警詢及偵查中之證詞是否無可採信，即
允有詳求之餘地。原審未斟酌上述事證，詳為勾稽慎斷，遽認被
告無被訴之販賣毒品犯行，自嫌速斷。檢察官上訴意旨執此指摘
原判決不當，尚非全無理由，應認原判決有撤銷發回更審之原因
。
據上論結，應依刑事訴訟法第三百九十七條、第四百零一條，判
決如主文。
中    華    民    國  九十九  年    三    月  二十五  日
                      最高法院刑事第九庭
                          審判長法官  邵  燕  玲
                                法官  李  伯  道
                                法官  孫  增  同
                                法官  李  英  勇
                                法官  施  俊  堯
本件正本證明與原本無異
                                      書  記  官
中    華    民    國  九十九  年    三    月  三十一  日
                                                       s

司法院資訊處製作；財團法人民間司法改革基金會備份。
